【裁判字號】    88,訴,1835
【裁判日期】    891130
【裁判案由】    詐欺
【裁判全文】
臺灣高雄地方法院刑事判決                        八十八年度訴字第一八三五號
    公  訴  人  臺灣高雄地方法院檢察署檢察官
    被      告  戊○○
右列被告因詐欺案件，經檢察官提起公訴（八十八年度偵字第二０二八０號），本院
判決如左：
    主  文
戊○○幫助連續意圖為自己不法之所有，以詐術使人將本人之物交付，處有期徒刑拾
月。
    事  實
一、緣甲○○、乙○○、丁○○（三人業經檢察官偵辦中）與真實姓名暨年籍不詳自
    稱「王先生」之人等間，共同合組刮刮樂詐欺集團，其詐騙之方式係先多以書面
    （刮刮樂目錄）或電話向不特定之人佯稱其中了刮刮樂，若欲領得刮刮樂獎金，
    須先繳付部分稅金至渠等所指定之人頭帳戶始可得之。戊○○則基於幫助該刮刮
    樂詐騙集團詐欺取財之單一犯意，自民國八十八年七月五日起，在中華日報刊登
    「蘇先生」高價收購郵局、銀行存摺及聯絡電話0000000000號行動電
    話之廣告，以郵局存摺每本新台幣（下同）四千元、銀行存摺每本一千元之價格
    向丙○○等不特定之人收購郵局、銀行存摺約六十本後，再以郵局存摺每本五千
    元、銀行存摺每本一千五百元之價格將所購得之存摺轉賣交予「王先生」牟利，
    以供該刮刮樂詐騙集團連續指定不特定之人將名為稅金實為詐財之金錢匯入人頭
    帳戶之不法之用。嗣於八十八年八月十日下午十一時四十分許，在高雄市○○區
    ○○路與忠孝路口，為警當場查獲。
二、案經高雄市政府警察局移送台灣高雄地方法院檢察署檢察官偵查起訴。
    理  由
一、訊據被告戊○○對於伊有於右揭時間起，在報紙刊登廣告向不特定之人收購存摺
    ，並將其所購得之存摺交予「王先生」作不法之使用之事實固供承不諱，惟矢口
    否認有何詐欺之犯行，辯稱：伊不知所購得之存摺係供刮刮樂詐騙集團詐財之用
    ，「王先生」僅稱係供證券公司逃漏稅之用云云。惟查，按存摺係存款人個人私
    密使用之物，不具公眾使用之流通性，被告以刊登廣告之方式向不特定之人收購
    存摺多本後，將之轉售交付予「王先生」牟利，縱其主觀上認知係供證券公司逃
    漏稅之用，然其既已知悉係供不法之用，應認被告對於將其所收購之多本存摺轉
    售予刮刮樂詐騙集團不法詐財集團供犯罪所用，實有容認之幫助故意，雖被告於
    案發後，將該等存摺向銀行辦理掛失之手續，亦難解免其幫助詐欺取財之罪責。
    本件事證明確，被告犯行洵堪認定。
二、查被告基於單一幫助之犯意，為刮刮樂詐欺集團收購存摺之行為所為，係連續幫
    助犯刑法第三百三十九條第一項之詐欺取財罪，併依幫助犯之例，減輕其刑。被
    告係以幫助該詐騙集團之意思實施收購存摺之構成要件以外之行為，應係幫助犯
    ，公訴人認被告係共同正犯，尚有誤會。又以被告之收購時間甚短（自八十八年
    七月五日起至八十八年八月十日為警查獲止），難認其有以犯詐欺罪為常業之故
    意，公訴意旨認應依刑法第三百四十條之常業詐欺罪處斷，尚有誤認，惟起訴事
    實相同，爰依法變更起訴法條。爰審酌被告犯罪之動機、目的、手段，犯罪所生
    之損害，及犯罪後態度等一切情狀，量處如主文所示之刑。至扣案之存摺、金融
    卡、印章、易通卡、遠傳行動電話申請書、台灣大哥大申請書，因係該刮刮樂詐
    騙集團正犯所有供犯罪所用之物，而本件被告為幫助犯，自不併予宣告沒收（最
    高法院八十八年台上字第六二三四號判決參照）。
據上論斷，應依刑事訴訟法第二百九十九條第一項前段、第三百條，刑法第三百三十
九條第一項、第三十條第二項，判決如主文。
本案經檢察官姜麗儒到庭執行職務。
中      華      民      國    八十九    年     十一     月     三十     日
                                  臺灣高雄地方法院刑事第七庭
                                      法  官  何  悅  芳
右正本證明與原本無異。
如不服本判決，應於判決送達後十日內，向本院提出上訴狀。
                                      書記官  吳  良  美
中      華      民      國    八十九    年     十二     月      四      日
附錄本案論罪科刑法條：
刑法第三百三十九條第一項：
意圖為自己或第三人不法之所有，以詐術使人將本人或第三人之物交付者，處五年以
下有期徒刑、拘役或科或併科一千元以下罰金。


司法院資訊處製作；財團法人民間司法改革基金會備份。
